【裁判字號】    99,訴,2119
【裁判日期】    991119
【裁判案由】    債務人異議之訴
【裁判全文】
臺灣臺中地方法院民事判決  99年度訴字第2119號
原      告  丙○○
訴訟代理人  吳中和律師
被      告  乙○○
訴訟代理人  甲○○
上當事人間債務人異議之訴事件，本院於民國99年10月20日言詞
辯論終結，判決如下：
    主      文
原告之訴駁回。
訴訟費用由原告負擔。
    事實及理由
壹、程序方面：
    按訴狀送達後，原告不得將原訴變更或追加他訴。但請求之
    基礎事實同一者，或不甚礙被告之防禦及訴訟終結者，不在
    此限，為民事訴訟法第255條第1項第2款、第7款所明定。而
    所謂請求之基礎事實同一，係指變更或追加之訴與原訴之原
    因事實，有其社會事實上之共通性及關連性，而就原請求所
    主張之事實及證據資料，於變更或追加之訴得加以利用，且
    無害於他造程序權之保障，俾符訴訟經濟者稱之。本件原告
    起訴時（一）先位聲明：本院99年度司執字第23862號返還
    借款強制執行事件之強制執行程序，應予撤銷。（二）備位
    聲明：本院98年度司促字第54429號確定支付命令所載違約
    金超過自民國93年12月11日起至清償日止按週年利率5%計部
    分，被告無請求權；本院99年度司執字第23862號返還借款
    強制執行事件之強制執行程序，於第一項被告無請求權之範
    圍內應予撤銷。其後原告於99年10月20日言詞辯論期日當庭
    提出民事準備書狀，變更追加（一）先位聲明：確認本院98
    年度司促字第54429號支付命令所載本金新臺幣（下同）70
    萬元債權及自87年6月12日起至清償日止按每萬元日息12元
    計付之違約金債權不存在；本院99年度司執字第23862號返
    還借款強制執行事件之強制執行程序，應予撤銷。（二）備
    位聲明：本院98年度司促字第54429號確定支付命令所載違
    約金超過自93年12月11日起至清償日止按週年利率5%計部分
    ，被告無請求權；本院99年度司執字第23862號返還借款強
    制執行事件之強制執行程序，於第一項被告無請求權之範圍
    內應予撤銷。顯係訴之追加，惟其所主張之基礎事實同一，
    援引證據資料亦復相同，即無甚礙於被告之防禦及訴訟之終
    結，揆之首揭規定，自應准許之。
貳、實體方面：
一、原告主張：
(一)原告與訴外人張明德（嗣改名為張展宏）原係夫妻，因個性
    不合，雙方於87年間協議離婚。惟張明德於雙方婚姻關係存
    續中，因須繳納死會會款及信用卡款需錢孔急，於85年6月
    11日行經臺中縣大里市○○路544號前，由訴外人甲○○經
    營之富源代書事務所時，看其招牌寫有民間工商貸款介紹，
    即入內向甲○○商議借款，甲○○雖同意借款50萬元予張明
    德，惟要求張明德除提供不動產設定抵押擔保外，尚須由配
    偶即原告擔任連帶債務人，張明德告知甲○○借款之事不敢
    讓原告知道，故無法找原告擔任連帶債務人，惟甲○○為取
    得對原告之債權，竟教唆本無偽造文書犯意之張明德於借據
    上之債務人欄偽造原告之署押，並盜刻原告之印章蓋於借據
    上。張明德於85年6月11日偽造原告印章、印文及署押，偽
    造原告名義之借據後，嗣於86年3月11日又因須錢週轉，竟
    又另行起意盜用原告之印章及偽簽原告之署押，偽造原告名
    義之借據再向甲○○借款20萬元。甲○○明知原告名義之借
    據，係其教唆張明德偽造，故其於88年間以被告乙○○名義
    聲請支付命令時，僅以張明德為債務人，不敢併列原告為債
    務人。直至98年12月間，甲○○認經過10餘年人事已非，竟
    又另行起意，持偽造原告名義之借據，以行使偽造文書之犯
    意，再以被告之名義向本院聲請對原告發支付命令，經本院
    發98年度司促字第54429號支付命令。前揭張明德、甲○○
    二人所涉偽造文書罪嫌，業經原告向臺灣臺中地方法院檢察
    署提出告訴，並經該署以99年度他字第2832號受理偵查在案
    。
(二)上開98年度司促字第54429號支付命令係為寄存送達，因原
    告不知有支付命令之聲請，未能於法定期間內異議致支付命
    令確定。被告以該支付命令為執行名義，聲請強制執行查封
    原告之不動產，該支付命令係寄存送達，依民事訴訟法第13
    8條規定為寄存送達時，除須將應送達之文書寄存送達地之
    自治或警察機關外，並須作送達通知書兩份，一份黏貼於應
    受送達人住居所、事務所、營業所或其就業處所門首，另一
    份置於該送達處所信箱或其他適當位置，以為送達，俾應受
    送達人知悉寄存之事實，前往領取，二者缺一均不能謂為合
    法之送達。惟事實上，送達人有無製作送達通知書黏貼應受
    送達人住居所、事務所、營業所或其就業處所門首，審判機
    關甚難稽考。遇有爭執時，送達人與應受送達人各執一詞，
    不僅於應受送達人權益之保護欠週，實務上易滋生困擾。是
    當支付命令之送達是否合於民事訴訟法第138條規定之方式
    而有爭執時，為保護應受送達人之權益，自應以有利於應受
    送達人認定之。蓋若認定支付命令未經合法送達，僅是支付
    命令不生與確定判決同一效力，不能執為執行名義聲請強制
    執行而已，聲請人仍可依法起訴請求原告清償債務，以保障
    其權益。反之，若有送達瑕疵之支付命令，讓其遽以確定，
    債務人將無任何救濟途徑，對債務人極為不公平。
(三)法院製作之制式送達證書，若送達人係依民事訴訟法第138
    條規定寄存送達時，送達人僅須在「已作送達通知書兩份，
    一份黏貼於應受送達人住居所、營業所或其就業處所門首，
    另一份置於該送達處所信箱或其他位置，以為送達」欄前之
    □內劃ˇ即可，不必另於「一份黏貼於應受送達人住居所、
    營業所或其就業處所門首，另一份置於該送達處所信箱或其
    他位置，以為送達」欄內再分別劃ˇ。反之，若送達人就「
    已作送達通知書兩份」、「另一份黏貼於應受送達人住居所
    、營業所或其就業處所門首」、「另一份置於該送達處所信
    箱或其他位置，以為送達」三項事項分別劃ˇ或未劃ˇ，則
    送達人是否有踐行民事訴訟法第138條所規定寄存送達要件
    事項，則應就送達人有無劃ˇ分別觀察之。本件98年度司促
    字第54429號支付命令送達證書，送達人不僅在「已作送達
    通知書兩份」欄前之□內劃ˇ，更分別在「一份黏貼於應受
    送達人住居所、營業所或其就業處所門首」欄前面劃ˇ，而
    「另一份置於該送達處所信箱或其他位置，以為送達」欄前
    面則未劃ˇ。依此送達證書之記載可認定，送達人固有製作
    送達通知書兩份，惟送達人僅將其中一份黏貼於應受送達人
    住居所、營業所或其就業處所門首，但卻未將另一份置於該
    送達處所信箱或其他位置，以為送達，該送達即不能謂為合
    法之送達，該支付命令應尚未確定，被告執未成立之執行名
    義向本院聲請強制執行，本院不查，據以對原告為強制執行
    程序，原告自有強制執行法第14條「妨礙債權人請求」之事
    由，得提起異議之訴，請求撤銷本院99年度司執字第23862
    號強制執行程序。
(四)本院99年度司執字第23862號返還借款事件雖有向中華郵政
    股份有限公司臺中郵局函查於98年12月18日送達原告丙○○
    之本院98年度司促字第54429號支付命令乙件，是否依民事
    訴訟法第138條規定製作送達通知書二份，分別黏貼於應受
    送達人住、居所、事務所或營業所門首及置於信箱等（寄存
    送達）。嗣臺中郵局於99年7月22日以中郵字第0990018617
    號函回覆，旨述函件本局投遞人員經投遞2次仍無法投交應
    受送達人，即依民事訴訟法第138條規定作成郵務送達通知
    書2份，1份黏貼於應受送達人住居所門首適當位置，另1份
    投入該受送達處所信箱內，原函件於98年12月25日送至台中
    縣警察局霧峰分局國光派出所寄存。惟細閱臺中郵局之函覆
    內容，其並未就本件重要爭點，即系爭送達證書影本為何會
    在「已作送達通知書兩份」欄前之□內及在「一份黏貼於應
    受送達人住居所、營業所或其就業處所門首」欄前面劃ˇ，
    而「另一份置於該送達處所信箱或其他位置，以為送達」欄
    前面則未劃ˇ為答覆，已有未當。再者，臺中郵局本身為投
    遞機關，當然不可能承認自己未依法律規定方式送達，否則
    須負行政或法律責任，則臺中郵局以制式之回文函覆已依民
    事訴訟法第138條規定投遞，亦不足為怪。是就本件支付命
    令是否已合法送達，應依送達證書所載之送達方法決定，不
    能僅憑臺中郵局99年7月22日中郵字第0990018617號函制式
    之回文，即認定系爭支付命令之寄存送達合於法定之要件。
(五)被告執未成立之執行名義向本院聲請對原告之不動產為強制
    執行程序，按支付命令係法院依債權人片面之聲請而對債務
    發給付之命令，債務人對於債權人支付命令之聲請，除於法
    定期間內提出異議外，在發給支付命令程序中，債務人並無
    抗辯之機會，是支付命令若係因債務人未於法定期間內提出
    異議而確定，而於支付命令確定前有消滅或妨礙債權人請求
    之事由發生，應類推適用強制執行法第14條第2項規定，債
    務人亦得於強制執行程序終結前提起異議之訴。是原告自有
    強制執行法第14條「妨礙債權人請求」之事由，得提起債務
    人異議之訴等語。爰先位聲明請求：1.確認本院98年度司促
    字第54429號支付命令所載本金70萬元債權及自87年6月12日
    起至清償日止按每萬元日息12元計付之違約金債權不存在。
    2.本院99年度司執字第23862號返還借款強制執行事件之強
    制執行程序，應予撤銷。
(六)退步言之，若認原告提起債務人異議之訴無理由，駁回原告
    先位訴之聲明，惟因被告據以聲請本院98年度司促字第5442
    9號支付命令債權所載違約金，係按日計算，性質上與利息
    無異，且屬不及一年之定期給付債權，依民法第126條規定
    ，請求權時效為5年。本件被告於98年12月11日始向本院聲
    請支付命令請求原告清償本金債權70萬元及自87年6月12日
    起至清償日止，按每萬元日息12元計付之違約金，然違約金
    之請求權時效期間為5年，是被告請求之違約金於超過93年
    12月1l日至清償日止之部分，已罹於時效而消滅，原告自得
    拒絕給付，並對之提起債務人異議之訴，以排除該執行名義
    之執行。又約定之違約金額過高者，法院得減至相當之金額
    ，民法第252條有明文規定。本件98年度司促字第54429號支
    付命令債權所約定違約金每萬元以日息12元計付，換算成年
    息高達43.2%，即本金70萬元，約定1年之違約金即高達302,
    400元，本件借款債權約定之違約金顯然過高，應減至以法
    定利率5%計算違約金為適當等語。爰備位聲明請求：1.本院
    98年度司促字第54429號確定支付命令所載違約金超過自93
    年12月11日起至清償日止按週年利率5%計部分，被告無請求
    權。2.本院99年度司執字第23862號返還借款強制執行事件
    之強制執行程序，於第一項被告無請求權之範圍內應予撤銷
    。
二、被告則以：按債務人對於支付命令未於法定期間提出異議者
    ，支付命令與確定判決有同一效力，民事訴訟法第521條定
    有明文。是確定之支付命令與確定判決有同一之效力，凡確
    定判決所生之既判力及執行力，支付命令皆得有之，當事人
    不得就該法律關係更行起訴。（最高法院69年度台上字第20
    2號判決參照）。本件原告主張支付命令未合法送達，對其
    不發生確定力，抗辯債權人違約金請求權時效，及酌減違約
    金等云云，而提起債務人異議之訴，顯不符強制執行法之規
    定等語。並聲明：原告之訴駁回。
三、得心證之理由：
(一)原告主張被告持借據向本院聲請對原告核發98年度司促字第
    54429號支付命令（下稱系爭支付命令）後，嗣以系爭支付
    命令為執行名義聲請對原告為強制執行，經本院99年度司執
    字第23862號受理，且該強制執行程序尚未終結等事實，為
    被告所不爭執，且有原告提出借據、系爭支付命令聲請狀、
    系爭支付命令暨確定證明書影本等件附卷可稽，並經調閱本
    院98年度司促字第54429號支付命令卷宗、99年度司執字第2
    3862號強制執行卷宗查核屬實，堪信上開事實為真正。
(二)原告主張系爭支付命令未依法寄存送達，不生合法送達效力
    ，系爭支付命令尚未確定，被告執未成立之執行名義向本院
    聲請對原告強制執行，原告自有強制執行法第14條「妨礙債
    權人請求」之事由，得提起異議之訴等語，被告則以前詞置
    辯。經查，系爭支付命令於98年12月23日送達原告位於臺中
    縣大里市○○路767巷3號之地址，惟因未獲會晤原告本人、
    同居人或受僱人，而將系爭支付命令寄存於國光派出所，並
    作送達通知書兩份，一份黏貼於應受送達人住居所、事務所
    、營業所或其就業處所門首，另一份置於該送達處所信箱或
    其他適當位置，以為送達，有系爭支付命令送達證書、原告
    戶籍謄本附卷可稽，經核上開送達地址與原告戶籍址、本案
    起訴狀所載地址相符，且依送達證書「送達方法」欄內關於
    寄存送達方式之記載分為上下兩欄：上欄：「寄存於下列之
    一處所（請擇一打ˇ）□寄存於  派出所或警察所。□寄存
    於  鄉（鎮市）區公所。□寄存於  鄉（鎮市）區  村（里
    ）辦公處。」；下欄：「□已作送達通知書兩份，一份黏貼
    於應受送達人住居所、事務所、營業所或其就業處所門首，
    另一份置於該送達處所信箱或其他適當位置，以為送達。（
    若係寄存送達，請務必於此『上下兩欄□』各劃ˇ號）」。
    是依該送達證述關於寄存送達方式之記載，僅需於此「上下
    兩欄『□』」各劃ˇ號為已足，申言之，只需在上下兩欄□
    各打1個ˇ號即可，上欄擇一□，下欄唯一□，共打2個ˇ號
    ，毋須另於□以外之其他地方為何劃記，且各□後所記載之
    送達方法，上欄共有3個□，並於各字句後以句號完結，下
    欄則僅有1個□，其後所記載之送達方式字句，均以逗號接
    續，迄「以為送達」後始以句號表示完結，是於上下兩欄各
    □內勾選後，應即表明各□其後記載送達方式字句之完整文
    義為已足，毋須割裂解釋或斷句取義，縱於□以外之其他地
    方有無劃記，亦不生影響。準此，徵諸系爭支付命令送達證
    書，送達人業於上欄之「□寄存於  派出所或警察所」及下
    欄之「□已作送達通知書兩份，一份黏貼於應受送達人住居
    所、事務所、營業所或其就業處所門首，另一份置於該送達
    處所信箱或其他適當位置，以為送達」之□劃ˇ號，應認已
    符合寄存送達要件，且經本院執行處函詢郵局系爭支付命令
    送達情形，亦經函覆：投遞人員投遞2次仍無法投交應受送
    達人，即依民事訴訟法第138條規定作成郵務送達通知書2份
    ，1份黏貼於應受送達人住居所門首適當位置，另一份投入
    該受送達處所信箱內，原函件送至國光派出所寄存等情明確
    ，有中華郵政股份有限公司臺中郵局99年7月22日中郵字第0
    990018617號函可稽，核與系爭支付命令送達證書上開記載
    送達方法相侔，應認已依法寄存送達。原告徒以下欄□以外
    之其他文句位置有無劃記ˇ號，主張送達人未將另一份通知
    書置於該送達處所信箱或其他位置，以為送達，系爭支付命
    令未依法寄存送達，不生送達效力一節，洵非有據。從而，
    系爭支付命令既於98年12月23日送達原告住所地，且合於寄
    存送達法定要件，依民事訴訟法第138條第1、2項規定，自
    生送達效力，且原告於法定異議期間未聲明異議，有本院98
    年度司促字第54429號支付命令卷宗可稽，則系爭支付命令
    於異議期間屆至後當已確定，被告執該確定之系爭支付命令
    為執行名義聲請強制執行，應屬有效成立之執行名義，原告
    主張系爭支付命令尚未確定，被告執未成立之執行名義向本
    院聲請對原告強制執行一節，亦無可採。
(三)又按執行名義成立後，有消滅或妨礙債權人請求之事由發生
    ，或執行名義無確定判決同一之效力者，於執行名義成立前
    ，如有債權不成立或消滅或妨礙債權人請求之事由發生，債
    務人始得於強制執行程序終結前提起異議之訴，此觀強制執
    行法第14條第1項、第2項之規定自明，若執行名義並未成立
    ，債權人竟聲請對債務人強制執行，而侵害債務人之權利，
    僅係債務人得否依同法第12條第1項規定聲明異議而已，尚
    非得提起債務人異議之訴。本件上訴人主張被上訴人聲請台
    北地院84年11月3日所發84年度促字第23417號支付命令，並
    未合法送達，執行名義尚未成立，竟據以對伊聲請強制執行
    之事實，縱屬實在，亦僅得依強制執行法第12條規定聲明異
    議，不得據以提起債務人異議之訴。最高法院87年度台上字
    第1438號判決意旨可資參照。退而言之，縱如原告主張而認
    系爭支付命令尚未確定，執行名義尚未成立，揆諸上開判決
    意旨，原告亦僅得依強制執行法第12條規定聲明異議，不得
    依強制執行法第14條第1項、第2項據以提起債務人異議之訴
    ，原告執此主張有強制執行法第14條「妨礙債權人請求」之
    事由提起本件債務人異議之訴，亦非有據。
(四)且按執行名義成立後，如有消滅或妨礙債權人請求之事由發
    生，債務人得於強制執行程序終結前，向執行法院對債權人
    提起異議之訴。強制執行法第14條第1項前段定有明文。故
    債務人異議之訴，須以其主張消滅或妨礙債權人請求之事由
    係發生於執行名義成立後者始得為之，若其主張此項事由在
    執行名義成立之前即已存在，則為執行名義之裁判縱有不當
    ，亦非異議之訴所能救濟。若執行名義無確定判決同一之效
    力者，於執行名義成立前，如有債權不成立或消滅或妨礙債
    權人請求之事由發生，債務人亦得於強制執行程序終結前提
    起異議之訴，強制執行法第14條第2項亦定有明文。又債務
    人對於支付命令未於法定期間提出異議者，支付命令與確定
    判決有同一之效力，此為民事訴訟法第521條所明定。故債
    務人對於以具有確定判決同一效力之支付命令為執行名義所
    為之強制執行程序，僅得依據強制執行法第14條第1項提起
    債務人異議之訴以為救濟，而不得依同條第2項規定，以執
    行名義成立前有債權不成立或消滅或妨礙債權人請求之事由
    發生，提起債務人異議之訴。又債務人異議之訴，須以其主
    張消滅或妨礙債權人請求事由，係發生於執行名義成立後者
    ，始得為之，若其主張此項事由在執行名義成立之前即已存
    在，則為執行名義之裁判縱有不當，亦非異議之訴所能救濟
    ，最高法院44年台上字第1472號判例闡述甚明。而確定之支
    付命令不僅有執行力，並有實體上確定力，若債務人嗣後得
    以訴訟予以否定，即抵觸其確定力，故異議之原因事實，須
    發生於執行名義成立後之事由始足當之。且以，債權人對債
    務人聲請核發支付命令，債務人既得於法定期間內聲明異議
    ，即非無對債權人支付命令所示請求提出爭執或抗辯之機會
    ，債務人對於支付命令未於法定期間提出異議而告確定，支
    付命令即與確定判決有同一之效力，與強制執行法第14條第
    2項規定之執行名義效力不同，並無得類推適用之相同法律
    事實基礎，縱於支付命令確定前有債權不成立或消滅或妨礙
    債權人請求之事由發生，自無類推適用強制執行法第14條第
    2項規定之餘地，原告主張本件應類推適用強制執行法第14
    條第2項規定云云，於法不合，自無足採。且查，本件被告
    前聲請本院准予核發系爭支付命令，並對原告為合法送達，
    業如前述，原告於收受系爭支付命令後，若認該支付命令所
    據以請求之借據上關於原告名義之簽名、印章並非真正，即
    應於法定期間內聲明異議，使該支付命令失其效力，並於隨
    後之訴訟程序中為爭執或抗辯，乃原告竟不為異議之主張，
    而任由該支付命令逾法定聲明異議期間而告確定，且原告所
    提出之系爭借據係於85年6月1日、86年3月11日所製作，有
    系爭借據附卷可稽，原告所主張該等事由縱係屬實，亦係於
    系爭支付命令確定即執行名義成立「前」即已存在，原告迄
    執行名義成立後，再以該執行名義成立即系爭支付命令確定
    「前」已存在之事由（借據上原告之簽名、印章非真正）提
    起本件異議之訴，顯與前揭法條規定及判例意旨不符，核非
    異議之訴所能救濟，是以，本件原告提起債務人異議之訴而
    為先位聲明求為判決：確認本院98年度司促字第54429號支
    付命令所載本金70萬元債權及自87年6月12日起至清償日止
    按每萬元日息12元計付之違約金債權不存在；本院99年度司
    執字第23862號返還借款強制執行事件之強制執行程序應予
    撤銷一節，洵非有據，為無理由，應予駁回。
(五)原告雖備位聲明主張系爭支付命令所載違約金部分，其性質
    上與利息無異，應適用民法第126條短期時效5年等語，惟按
    關於金錢債務之遲延利息，依民法第233條規定「遲延之債
    務，以支付金錢為標的者，債權人得請求依法定利率計算之
    遲延利息。但約定利率較高者，仍從其約定利率。對於利息
    ，無須支付遲延利息。前二項情形，債權人證明有其他損害
    者，並得請求賠償。」由此可見，金錢債務之債權人除可請
    求依法定或約定之利率計算遲延利息外，如發生其他損害時
    ，並得請求賠償。至於違約金之條款，當事人得約定債務人
    於債務不履行時，應支付違約金；又違約金，除當事人另有
    訂定外，視為因不履行而生損害之賠償總額，民法第250條
    第1項、第2項前段定有明文，足見當事人約定債務人於債務
    不履行時所應支付違約金，除另有訂定外，應視為損害之賠
    償總額，債權人除違約金外不得再請求其他賠償。準此，當
    事人約定債務人違約（給付遲延）時應支付「遲延利息」或
    「違約金」，顯然具有實質利害關係，而非僅形式上之名稱
    不同而已，而當事人間就違約金按一定利率及遲延日數計算
    ，此乃出於一般交易習慣，此僅係違約金之一種計算方式，
    究不能據此而推論出此即為利息或遲延利息之性質。至於當
    事人對於債務人違約時，究竟選擇「遲延利息」或「違約金
    」，胥由當事人各自本於自由意思表示作成合意決定。又因
    給付遲延所應給付之違約金，乃賠償給付遲延所生之損害，
    於債務人給付遲延時，債權人始得請求，其既非定期給付之
    債務，所適用之消滅時效自應依民法第125條規定為15年而
    非5年（臺灣高等法院暨所屬法院92年法律座談會參照），
    系爭支付命令所載違約金部分既係當事人就借款債權所約定
    ，有借據可稽，則原告主張本件違約金債權之消滅時效為5
    年一節，亦不足採。從而，系爭支付命令所載違約金債權之
    消滅時效為15年，已發生之違約金債權為一獨立之債權，而
    系爭支付命令所載違約金起算日係自87年6月12日起算，迄
    被告向本院聲請核發系爭支付命令而為請求時即98年12月11
    日（見本院98年度司促字第54429號卷附聲請狀上本院收件
    戳章），其違約金債權尚未罹於時效，是以，原告以系爭違
    約金債權罹於5年時效部分拒絕給付，洵非有據。
(六)退而言之，本件被告前聲請本院准予核發系爭支付命令，並
    對原告為合法送達，業如前述，原告於收受系爭支付命令後
    ，若認系爭支付命令關於違約金請求已罹於5年時效、約定
    之違約金額顯然過高，亦應於法定期間內聲明異議，使該支
    付命令失其效力，並於隨後之訴訟程序中為上開爭執或抗辯
    ，乃原告竟不為異議之主張，而任由該支付命令逾法定聲明
    異議期間而告確定，且查，系爭支付命令所載違約金債權係
    自87年6月12日起算，原告所主張該等事由縱可審酌，亦係
    於系爭支付命令確定即執行名義成立「前」即已存在，原告
    迄執行名義成立後，再以該執行名義成立即系爭支付命令確
    定「前」已存在之事由（時效抗辯、約定違約金過高與否）
    提起本件異議之訴，顯與前第(四)段所揭法條規定及判例意
    旨不符，核非異議之訴所能救濟，是以，本件原告提起債務
    人異議之訴而為備位聲明求為判決：本院98年度司促字第54
    429號確定支付命令所載違約金超過自93年12月11日起至清
    償日止按週年利率5%計部分，被告無請求權。2.本院99年度
    司執字第23862號返還借款強制執行事件之強制執行程序，
    於第1項被告無請求權之範圍內應予撤銷一節，亦無理由，
    應予駁回。
四、綜上所述，系爭支付命令應認已確定，縱未確定，亦不得提
    起債務人異議之訴，系爭支付命令所載違約金請求，尚未罹
    於時效，原告於系爭支付命令確定即執行名義成立後，再以
    該執行名義成立即系爭支付命令確定前已存在之事由（借據
    上原告之簽名、印章非真正、時效抗辯、約定違約金過高與
    否）提起本件債務人異議之訴，均非有據，此外，原告復未
    能舉證證明其有何排除被告強制執行之權利存在，是原告提
    起債務人異議之訴而為上開先位聲明及備位聲明，為無理由
    ，均應予駁回。
五、本件事實已臻明確，兩造其餘攻擊、防禦方法及主張，經審
    酌後，均與結論無涉，爰不一一贅述，附此敘明。
六、訴訟費用負擔之依據：民事訴訟法第78條。
中    華    民    國    99    年    11    月    19    日
                  民事第二庭    法  官  吳崇道
以上正本係照原本作成
如對本判決上訴，須於判決送達後20日內向本院提出上訴狀。如
委任律師提起上訴者，應一併繳納上訴審裁判費。
中    華    民    國    99    年    11    月    19    日
                                書記官

司法院資訊處製作；財團法人民間司法改革基金會備份。
